【裁判字號】    97,消債更,1153
【裁判日期】    980901
【裁判案由】    更生事件
【裁判全文】
臺灣臺北地方法院民事裁定
聲  請  人
即債務人    甲○○
上列當事人因消費者債務清理事件聲請更生，本院裁定如下：
    主  文
聲請駁回。
聲請費用由聲請人負擔。
    理  由
一、按按債務人與金融機構協商成立者，不得聲請更生或清算，
    但因不可歸責於己之事由，致履行顯有重大困難者，不在此
    限；本條例施行前，債務人依金融主管機關協調成立之中華
    民國銀行公會會員辦理消費金融案件無擔保債務協商機制與
    金融機構成立之協商，準用前項之規定，消費者債務清理條
    例（下稱債清條例）第151條第5項、第6項分別定有明文。
    又聲請更生或清算不合程式或不備其他要件者，法院應以裁
    定駁回之，但其情形可以補正者，法院應定期間先命補正，
    復為同條例第8條所明定。據此，按依債務人與金融機構協
    商成立者，除非因不可歸責於己之事由，致履行顯有重大困
    難，否則不得聲請更生或清算，債清條例第151條第5項規定
    意旨甚明。是債務清償方案成立後，應由債務人按其條件履
    行，僅於其後發生情事變更，在清償期間收入或收益不如預
    期，致該方案履行困難甚或履行不能，且因不可歸責於己之
    事由所致，始能聲請更生或清算。此項規定旨在避免債務人
    任意毀諾已成立之協商，濫用更生或清算之裁判上債務清理
    程序，蓋以債務清償方案係經當事人行使程序選擇權所為之
    債務清理契約，債務人應受該成立之協議所拘束。債務人既
    已與金融機構協商成立，如認該協商方案履行有其他不適當
    情形，自仍應再循協商途徑謀求解決。
二、本件聲請意旨略以：聲請人於民國95年7月8日與最大債權金
    融機構台新銀行協商成立，約定每月償還新台幣（下同）43
    ,029 元。惟聲請人以開計程車為業，每月收入扣除油錢約
    剩30,000元，加上聲請人需扶養母親、接濟無業弟弟，實無
    法按原約定清償，加以聲請人又因右股骨頭壞死人工關節術
    後髖臼磨損，不宜負粗重工作，無力繼續履行原協商之清償
    約定，於協商成立後僅繳還一期後無法繼續償還，係因非可
    歸責於己之事由，致履行有重大困難，依法聲請更生云云。
三、按債務人係依自己之清償能力，與債權人協商按月分期清償
    之金額，在未受強暴、脅迫或詐欺情形下，所達成之協商，
    如事後基本條件未因情事變更，即不得以協商應償還金額高
    於薪資為由，主張不可歸責於己之事由，致履行顯有重大困
    難。經查本件債務人於95年7月8日與最大債權銀行協商時，
    即明知其每月應清償協商金額43,029元，其於協商當時仍同
    意按月清償，應係衡量客觀因素所為之決定；雖債務人自民
    國97年12月12日經診斷有右股骨頭壞死人工關節術後髖臼磨
    損，不宜負粗重工作，惟債務人自95年底迄今，每月均有收
    入入帳，並無收入中斷之情，故其事後因清償款項高於收入
    ，致未履行協商義務，與前開非可歸責於己之事由之要件不
    符。又協商成立後，債務人應受該成立之協議所拘束，債務
    人既已與金融機構協商成立，如認該協商方案履行有其他不
    適當情形，自仍應再循協商途徑謀求解決。縱使聲請人就協
    商結果毀諾，仍得經由個別債權銀行協商程序以求適當履債
    。
四、綜上，本件債務人既無不可歸責於己之事由，致依原協商條
    件履行亦非顯有重大困難，應屬聲請更生之要件不備，且又
    無從補正，依前揭條文之意旨，自應駁回其更生之聲請，爰
    裁定如主文。
中    華    民    國    98    年    9    月     1   日
                                民事庭法      官  郭美杏
上為正本係照原本作成
如不服本裁定，應於裁定送達後10日內，以書狀向本院提出抗告
，並繳納抗告費新臺幣1千元
中    華    民    國    98    年    9     月    1  日
                                書  記  官  許秀如


司法院資訊處製作；財團法人民間司法改革基金會備份。
